臺灣基隆地方法院刑事判決
  111年度金訴字第226號
公  訴  人  臺灣基隆地方檢察署檢察官
被      告  王惠萍



上列被告因違反洗錢防制法等案件，經檢察官提起公訴（111年
度偵字第1387號），本院判決如下：
    主  文
王惠萍幫助犯洗錢防制法第十四條第一項之一般洗錢罪，處有期
徒刑參月，併科罰金新臺幣貳萬元，罰金如易服勞役，以新臺幣
壹仟元折算壹日。
    事  實
一、王惠萍明知個人開立之金融帳戶領得之存摺及提款卡係供個
    人存提款使用之工具，並設有密碼以確保係本人使用，亦知
    悉社會上使用他人帳戶詐欺被害人將款項匯入後轉出或提領
    之案件層出不窮，如將自己所開立之金融帳戶存摺、提款卡
    （含密碼）提供予他人使用，該帳戶極可能遭第三人作為收
    受、提領財產犯罪所得之用，且他人轉出或提領款項後將產
    生遮斷資金流動軌跡以逃避國家追訴、處罰之效果，竟以縱
    有人以其金融帳戶作為從事財產犯罪之工具，亦不違背其本
    意之不確定幫助犯意，於民國110年9月8日晚間10時許，至
    址設基隆市○○區○○路000號之全家便利商店，將其所申設之
    樹林大同郵局帳號00000000000000號帳戶（下稱本案郵局帳
    戶）、臺灣銀行帳號000000000000號帳戶（下稱本案臺銀帳
    戶）、臺灣土地銀行基隆分行帳號000000000000號帳戶（下
    稱本案土銀帳戶；以下與本案郵局、臺銀帳戶合稱為本案帳
    戶）之存摺及提款卡，寄送至某真實姓名年籍不詳之成年詐
    欺集團成員指定之處所，並以LINE通訊軟體告訴其密碼，以
    此方式幫助其人及其所屬之詐欺集團成員從事詐欺取財及洗
    錢之犯行。嗣該詐欺集團成員取得本案帳戶後，即共同意圖
    為自己不法之所有，基於詐欺取財及洗錢之犯意，於如附表
    所示之時間，以如附表所示之手法，致江振榮、顧華威、胡
    卜升、蔣梅香陷於錯誤，而於如附表所示之時間匯款如附表
    所示之金額至本案帳戶，該款項旋遭上開詐欺集團成員提領
    。嗣因江振榮、顧華威、胡卜升、蔣梅香匯款後發覺有異，
    報警處理，始循線查悉上情。
二、案經江振榮、顧華威、胡卜升、蔣梅香訴由基隆市警察局第
    三分局報告臺灣基隆地方檢察署檢察官偵查起訴。
    理  由
壹、證據能力部分：
    本案據以認定被告王惠萍犯罪之供述證據，公訴人及被告在
    本院審理時均未爭執其證據能力，復經本院審酌認該等證據
    之作成並無違法、不當或顯不可信之情況，而非供述證據亦
    非公務員違背法定程序所取得，依刑事訴訟法第159條之5第
    2項、第158條之4規定反面解釋，均有證據能力，合先敘明
    。
貳、實體部分：
一、訊據被告固坦承曾於前揭時、地，將本案帳戶之存摺、提款
    卡及密碼交付予某真實姓名年籍不詳之成年人之事實，惟矢
    口否認有何幫助詐欺、幫助洗錢犯行，辯稱：我是為了小額
    借貸，而認識LINE暱稱為「李政育」之人，他說為了讓我可
    以申貸成功，要幫我美化帳戶，需要我提供3家金融機構的
    帳戶，但我提供本案帳戶後，於111年9月11日下午1時許，
    接到臺灣銀行的通知，稱我的帳戶遭到警示，故我有於111
    年9月11日到派出所報案。我沒有想過帳戶會被當成詐騙他
    人的工具，我也沒有拿到任何利益云云。惟查：
　㈠本案帳戶係被告申設、使用，被告曾於前揭時、地，以上開
    方式，將本案帳戶之存摺、提款卡及密碼交付予某真實姓名
    年籍不詳之成年人等事實，業據被告於警詢、偵訊及本院審
    理時供承不諱（見臺灣基隆地方檢察署111年度偵字第1387
    號卷＜下稱偵卷＞第11頁至第12頁、第16頁至第18頁、第107
    頁至第110頁，本院卷第58頁至第59頁），且有本案帳戶之
    基本資料在卷可稽（見偵卷第77頁、第83頁、第89頁）；而
    告訴人江振榮、顧華威、胡卜升、蔣梅香於如附表所示之時
    間，遭詐欺集團以如附表所示之手法詐騙，致其等陷於錯誤
    ，而於如附表所示之匯款時間，依指示將如附表所示之款項
    匯至本案帳戶等情，亦有如附表證據出處欄所示之證據資料
    在卷可稽。堪認本案帳戶之存摺、提款卡及密碼，確經詐欺
    集團成員用以充作詐欺本案被害人之工具無訛。
　㈡被告雖以前詞置辯，然查：
　⒈金融機構開設之帳戶為個人理財工具之一種，且存摺、提款
    卡及密碼事關個人帳戶安全，專有性甚高，依通常情形，除
    非係與本人具密切親誼關係者，否則殊難想像有何理由交付
    予他人，稍具通常社會歷練之一般人，依經驗法則即知應妥
    善保管該等物品，以防遭他人冒用，縱偶因特殊情況須將該
    等物品交付予他人，亦必深入瞭解該他人之可靠性與用途，
    再行提供使用。兼以邇來利用人頭帳戶以行詐騙之事屢見不
    鮮，詐欺集團以投資理財、購物付款方式設定錯誤、中獎、
    退稅、家人遭擄、信用卡款對帳、提款卡密碼外洩、疑似遭
    人盜領存款、網路購物、友人借款等事由，使被害人誤信為
    真，詐騙被害人至金融機構櫃檯電匯，抑或持提款卡至自動
    櫃員機或由網路銀行依其指示操作，轉出款項至人頭帳戶後
    ，詐欺集團成員隨即將之轉出或提領一空之詐騙手法，層出
    不窮，且業經政府多方宣導，並經媒體反覆傳播，而上開詐
    騙方式，多數均係利用他人帳戶，作為恐嚇取財或詐欺取財
    所得財物匯入、取款以逃避檢警查緝之用之犯罪工具，是依
    一般人通常之知識、智能及經驗，當可知悉向陌生人購買、
    承租或其他方法取得帳戶者，多係欲藉該帳戶取得不法犯罪
    所得，且隱匿帳戶內資金之實際取得人之身分，以逃避追查
    ，是避免本身金融機構帳戶被不法行為人利用為詐財之工具
    ，應係一般生活所易於體察之常識。又現今坊間固有不法集
    團偽造財力證明或工作證明協助他人向金融機構申辦貸款，
    然此種情形因多事涉刑案而經政府大力查禁，且一般人委託
    代辦業者辦理貸款時，通常僅交付自己之身分或信用資料（
    例如：工作證明、存摺影本、薪資收入證明等）以供審核信
    用狀況及核准貸款額度之用，申請人不需提供放款帳戶之存
    摺、提款卡、印章、密碼、網路銀行帳號、密碼，否則不啻
    將核貸之款項置於遭代辦業者提領一空之高度風險，是若以
    所謂「美化帳戶金流以利徵信通過」為由，要求申請人提供
    帳戶存摺、提款卡、印章、密碼、網路銀行帳號、密碼等物
    品，顯然有違常情。
　⒉經查，被告於案發時已年滿50歲，教育程度為高職畢業，工
    作經驗為作業員、土木工作、棺木銷售商等節，業據被告於
    警詢、偵訊及本院審理時供承在卷，且有其個人戶籍資料查
    詢結果1紙附卷可參（見本院卷第41頁、第58頁，偵卷第9頁
    、第107頁至第108頁），足見其智識及社會經驗俱屬充足，
    理應知悉前揭任意交付帳戶予他人使用之風險，暨向銀行申
    貸時不需提供個人金融帳戶做美化之事。
　⒊又其等理應知悉申辦貸款當慎重為之，依一般辦理貸款之常
    態，申貸人應向熟識或值得信賴之公司申請辦理，故當清楚
    知悉該公司之名稱、地址、聯絡方式、代辦人員之身分等資
    訊。且依正常之申貸流程，申貸人應先行填具貸款申請書並
    提供財力證明或擔保品，使該公司得以預先評估申貸人之償
    債能力，據此決定是否核貸及核貸金額為若干。然被告於本
    院審理時供稱：「李政育」只有用LINE傳1張名片給我，我
    沒有進一步查證「李政育」的公司是不是合法公司，我不認
    識「李政育」等語（見本院卷第59頁）。依其所辯，其與「
    李政育」素不相識，對「李政育」之真實姓名、地址、公司
    名稱及所在位置等資料均未予查證，復於未依循正常申貸程
    序先行填具貸款申請書並提供財力證明或擔保品之前提下，
    率爾輕信來路不明之陌生人所言，於對方尚未核撥貸款金額
    前，即提供本案帳戶資料予對方，而須自行承擔對方未核撥
    貸款金額及帳戶遭人不法利用之風險，顯與常情相悖，實難
    採信。
　⒋且被告於本院審理時自承：我於110年9月8號申辦本案臺銀帳
    戶，存入新臺幣（下同）1,000元之後，同一天晚上9點58分
    領走900元（跨行手續費5元），剩下95元；本案郵局帳戶，
    我於110年9月8日晚上9點55分領走3,400元（跨行手續費5元
    ），剩下542元，上述提款行為，均是我在交付帳戶前，最
    後1次使用上開帳戶，我領這些錢是怕對方把我的錢吞掉，
    我想說人家會騙我；至於本案土銀帳戶，自110年9月1日到
    交付前，我都沒有使用過，這個帳戶比較少用，所以我忘記
    交付時餘額是多少錢等語明確（見本院卷第59頁）。則依其
    所述，以當時本案帳戶內之存款情形觀之，被告之信用狀況
    顯非良好，一般金融機構自無從單純審核上開帳戶資料遽以
    核准貸款之申請，然「李政育」除要求提供上開帳戶資料外
    ，並未要求出具其餘還款能力之證明，益徵被告申貸流程甚
    有異常之處。綜上，以具一般智識程度之人觀之，既已足發
    覺可疑，則被告於交付上開帳戶之資料時，主觀上應可預見
    該帳戶極可能遭第三人作為收受、提領財產犯罪所得之用，
    且他人轉出或提領款項後將產生遮斷資金流動軌跡以逃避國
    家追訴、處罰之效果，仍抱持僥倖心態予以交付，縱無證據
    證明其明知該詐欺集團成員之犯罪態樣，然該詐欺集團成員
    嗣後將其提供之上開帳戶供作詐欺取財及洗錢犯罪之用，藉
    以掩飾不法犯行並確保犯罪所得，顯不違反被告之本意，由
    此自堪認定其主觀上有容任他人利用本案帳戶犯詐欺取財罪
    及一般洗錢罪之不確定幫助犯意，其辯稱並無幫助詐欺及洗
    錢之犯意云云，顯非可採。
　㈢綜上所述，本案事證明確，被告犯行堪以認定，應予依法論
    科。
二、論罪科刑：
  ㈠刑法上之幫助犯，係對於犯罪與正犯有共同之認識，而以幫
    助之意思，對於正犯資以助力，而未參與實施犯罪之行為者
    而言（最高法院88年度台上字第1270號判決意旨參照）。是
    以，如未參與實施犯罪構成要件之行為，且係出於幫助之意
    思提供助力，即屬幫助犯，而非共同正犯。本案被告單純提
    供金融帳戶之行為，並不能與向被害人施以詐術之行為等同
    視之，且亦無證據證明被告有何參與詐欺取財犯行之構成要
    件行為，是被告以提供金融帳戶之行為，對於該詐欺集團成
    員遂行詐欺取財犯行資以助力，揆諸前述說明，自應論以幫
    助犯，而非共同正犯。另被告提供帳戶之存摺、提款卡及密
    碼予他人，固非屬洗錢防制法第2條所稱之洗錢行為，不成
    立一般洗錢罪之正犯，然被告主觀上認識該帳戶可能作為收
    受、提領特定犯罪所得使用，他人提領後會產生遮斷資金流
    動軌跡以逃避國家追訴、處罰之效果，仍基於幫助之犯意而
    提供，應論以幫助犯一般洗錢罪（最高法院108年度台上大
    字第3101號裁定意旨參照）。又被告雖提供其帳戶之存摺、
    提款卡及密碼予詐欺集團成員使用，惟依現存卷證，並無任
    何積極證據足認被告所幫助之詐欺集團成員人數已達3人以
    上，亦欠缺積極證據足證被告明知或可得知悉此項詐術細節
    ，依罪疑唯輕原則，尚難認本案有刑法第30條第1項前段、
    第339條之4第1項第2款之幫助加重詐欺取財罪之情形。故核
    被告所為，係犯刑法第30條第1項前段、第339條第1項之幫
    助詐欺取財罪，暨刑法第30條第1項前段、洗錢防制法第14
    條第1項之幫助一般洗錢罪。
  ㈡被告係以一交付帳戶之行為，而使各該詐欺集團成員得以分
    別詐騙本案被害人之財物，且係以一行為觸犯上開二罪，為
    想像競合犯，依刑法第55條之規定，應論以一幫助一般洗錢
    罪。
  ㈢被告係幫助他人犯一般洗錢罪，業據認定如前，爰依刑法第3
    0條第2項之規定，按正犯之刑減輕之。
  ㈣爰以行為人之責任為基礎，審酌被告提供金融帳戶予他人用
    於詐欺取財及洗錢，影響社會正常交易秩序，使不法之徒藉
    此輕易詐取財物並逃避國家追訴、處罰，所造成之危害非輕
    ，行為殊不足取；且其迄今未與被害人達成和解，復始終否
    認犯行，犯後態度不佳；兼衡其素行、犯罪動機、目的、手
    段，暨其智識程度、生活狀況（見偵卷第9頁被告警詢筆錄
    受詢問人欄），並審酌其提供帳戶之數量、本案被害人因受
    詐騙匯款至其提供之帳戶而受之損失金額等一切情狀，量處
    如主文所示之刑，並諭知易服勞役之折算標準，以資懲儆。
三、本案帳戶之存摺及提款卡，雖為供被告犯罪所用之物，然因
    被告業已將之交付他人，非屬被告所有之物，且未扣案，亦
    非違禁物，況上開帳戶因本案而遭列為警示帳戶，應不致再
    為犯罪所用，欠缺刑法上之重要性，爰不予宣告沒收，附此
    敘明。
據上論斷，應依刑事訴訟法第299條第1項前段，判決如主文。
本案經檢察官陳映蓁提起公訴，檢察官林明志到庭執行職務。
中　　華　　民　　國　　111 　年　　9 　　月　　1 　　日
                  刑事第四庭審判長法  官   齊  潔
                                  法  官   李辛茹
                                  法  官   謝昀芳
以上正本證明與原本無異。
如不服本判決，應於收受判決後20日內向本院提出上訴書狀，並
應敘述具體理由。其未敘述上訴理由者，應於上訴期間屆滿後20
日內向本院補提理由書（均須按他造當事人之人數附繕本）。「
切勿逕送上級法院」。
中　　華　　民　　國　　111 　年　　9 　　月　　1 　　日
                                  書記官   陳維仁
附錄本案論罪科刑法條：
洗錢防制法第14條
有第二條各款所列洗錢行為者，處 7 年以下有期徒刑，併科新
臺幣 5 百萬元以下罰金。
前項之未遂犯罰之。
前二項情形，不得科以超過其特定犯罪所定最重本刑之刑。
刑法第339條
意圖為自己或第三人不法之所有，以詐術使人將本人或第三人之
物交付者，處 5 年以下有期徒刑、拘役或科或併科 50 萬元以
下罰金。
以前項方法得財產上不法之利益或使第三人得之者，亦同。
前二項之未遂犯罰之。
附表：
編號    告訴人  詐騙時間     詐騙手法  匯款時間   匯款金額  （新臺幣） 匯款帳戶          證據出處  1 （即起訴書附表編號1 ）   江振榮 110年9月10日下午4時7分許、同日下午4時12分許 先由某不詳詐欺集團成員以門號00-00000000號撥打電話與江振榮聯繫，自稱係江振榮先前購買鞋子之廠商，並佯稱因工作人員操作錯誤，須依指示為取消訂單之動作；再由另名不詳詐欺集團成員以門號00-00000000號撥打電話與江振榮聯繫，自稱係中華郵政之客服人員，並佯稱訂單號碼要有依據，須依指示網路匯款至指定帳戶以取消訂單云云，致江振榮陷於錯誤，依該詐欺集團成員指示，於右列時間匯款右列金額至右列帳戶。  110年9月10日下午5時20分許   49,987元   本案郵局帳戶 ⒈告訴人江振榮110年9月10日警詢筆錄（臺灣基隆地方檢察署111年度偵字第1387號卷第53頁至第56頁） ⒉被告王惠萍中華郵政樹林大同郵局帳號00000000000000號帳戶110年9月1日至110年12月29日客戶歷史交易清單（臺灣基隆地方檢察署111年度偵字第1387號卷第79頁） ⒊告訴人江振榮出具臺灣土地銀行網路銀行、凱基商業銀行及中華郵政交易明細截圖照片3張（臺灣基隆地方檢察署111年度偵字第1387號卷第57頁至第59頁）     110年9月10日下午5時29分許   24,123元       110年9月10日下午5時35分許   28,123元   2 （即起訴書附表編號2 ）   顧華威 110年9月10日下午4時30分許、同日下午4時45分許 先由某不詳詐欺集團成員以門號+000-000000000號撥打電話與顧華威聯繫，自稱係HITO服飾品牌之客服人員，並佯稱因工作人員操作錯誤，須依指示為取消訂單及取消會員身分之動作；再由另名不詳詐欺集團成員以門號+000-000000000號撥打電話與顧華威聯繫，自稱係中華郵政之客服人員，並佯稱須依指示匯款至指定帳戶以取消訂單及取消會員身分云云，致顧華威陷於錯誤，依該詐欺集團成員指示，於右列時間匯款右列金額至右列帳戶。  110年9月10日下午5時24分許   42,123元  ⒈告訴人顧華威110年9月10日警詢筆錄（臺灣基隆地方檢察署111年度偵字第1387號卷第45頁至第47頁） ⒉被告王惠萍中華郵政樹林大同郵局帳號00000000000000號帳戶110年9月1日至110年12月29日客戶歷史交易清單（臺灣基隆地方檢察署111年度偵字第1387號卷第79頁） ⒊告訴人顧華威出具國泰世華商業銀行網路銀行台幣轉帳交易明細截圖照片1張（臺灣基隆地方檢察署111年度偵字第1387號卷第49頁） 3 （即起訴書附表編號3 ）   胡卜升 110年9月10日下午5時28分許、同日下午5時43分許 先由某不詳詐欺集團成員以門號+000-000000000號撥打電話與胡卜升聯繫，自稱係小三美日之客服人員，並佯稱因系統錯誤，須依指示為取消訂單之動作；再由另名不詳詐欺集團成員以門號00-00000000號撥打電話與胡卜升聯繫，自稱係中國信託商業銀行之客服人員，並佯稱須依指示匯款至指定帳戶為身分驗證，以取消訂單云云，致胡卜升陷於錯誤，依該詐欺集團成員指示，於右列時間匯款右列金額至右列帳戶。  110年9月10日下午6時19分許   39,051元  本案臺銀帳戶 ⒈告訴人胡卜升110年9月10日警詢筆錄（臺灣基隆地方檢察署111年度偵字第1387號卷第61頁至第63頁） ⒉被告王惠萍臺灣銀行帳號000000000000號帳戶110年9月1日至110年10月12日存摺存款歷史明細查詢（臺灣基隆地方檢察署111年度偵字第1387號卷第85頁） ⒊告訴人胡卜生出具其玉山商業銀行存摺外觀照片及網路銀行存款交易明細查詢截圖照片共2張（臺灣基隆地方檢察署111年度偵字第1387號卷第65頁） 4 （即起訴書附表編號4 ）   蔣梅香 110年9月10日下午6時26分許、同日下午6時51分許 先由某不詳詐欺集團成員撥打電話與蔣梅香聯繫，自稱係東森購物之客服人員，並佯稱因公司電腦遭駭客入侵，將蔣梅香先前之訂單變更為10筆，須依指示為取消訂單之動作；再由另名不詳詐欺集團成員以門號00-00000000號撥打電話與蔣梅香聯繫，自稱係國泰世華商業銀行之客服人員，並佯稱須依指示匯款至指定帳戶為身分驗證，以取消訂單云云，致蔣梅香陷於錯誤，依該詐欺集團成員指示，於右列時間匯款右列金額至右列帳戶。 110年9月10日晚間7時52分許   28,296元 本案土銀帳戶 ⒈告訴人蔣梅香110年9月10日警詢筆錄（臺灣基隆地方檢察署111年度偵字第1387號卷第67頁至第69頁） ⒉被告王惠萍臺灣土地銀行基隆分行帳號000000000000號帳戶110年9月1日至110年10月13日客戶序時往來明細查詢（臺灣基隆地方檢察署111年度偵字第1387號卷第91頁） ⒊告訴人蔣梅香出具國泰世華商業銀行網路銀行交易明細截圖照片1張（臺灣基隆地方檢察署111年度偵字第1387號卷第72頁上半部） ⒋告訴人蔣梅香出具與詐騙集團之通聯記錄翻拍照片2張（臺灣基隆地方檢察署111年度偵字第1387號卷第71頁）